【裁判字號】    99,訴緝,10
【裁判日期】    990312
【裁判案由】    偽造文書等
【裁判全文】
臺灣桃園地方法院刑事判決              99年度訴緝字第10號
公  訴  人  臺灣桃園地方法院檢察署檢察官
被      告  甲○○
上列被告因偽造文書等案件，經檢察官提起公訴（96年度偵緝字
第619號、96年度毒偵緝字第151號），本院判決如下：
    主  文
甲○○行使偽造私文書，足以生損害於公眾及他人，累犯，處有
期徒刑伍月，如易科罰金，以銀元參佰元即新臺幣玖佰元折算壹
日，減為有期徒刑貳月又拾伍日，如易科罰金，以銀元參佰元即
新臺幣玖佰元折算壹日。如附表所示偽造之「乙○○」署押及指
印均沒收。又施用第二級毒品，累犯，處有期徒刑伍月，如易科
罰金，以銀元參佰元即新臺幣玖佰元折算壹日，減為有期徒刑貳
月又拾伍日，如易科罰金，以銀元參佰元即新臺幣玖佰元折算壹
日。應執行有期徒刑肆月，如易科罰金，以銀元參佰元即新臺幣
玖佰元折算壹日。如附表所示偽造之「乙○○」署押及指印均沒
收。
    事  實
一、甲○○前因施用毒品案件，經臺灣花蓮地方法院裁定送觀察
    、勒戒，於民國90年7 月12日因無繼續施用傾向釋放出所，
    並經臺灣花蓮地方法院於90年7 月12日以90年度訴緝字第2
    號判決免刑確定。又於94年9 月1 日起至94年9 月6 日下午
    5 時回溯96小時內某時許因施用毒品案件，經臺灣花蓮地方
    法院檢察署檢察官以94年度毒偵字第1045號聲請簡易判決處
    刑，業經花蓮地方法院以95年度玉簡字第27號判處有期徒刑
    4 月確定。詎仍不知悔改，於前揭觀察勤戒執行完畢釋放後
    五年內，復基於施用第二級毒品之犯意，於95年5 月19日晚
    間9 時10分許為警採尿回溯96小時內某時，在新竹縣湖口鄉
    某友人住處，施用第二級毒品安非他命一次。嗣於95年5 月
    19日20時許，在桃園縣桃園市○○街121 號之15之「大都會
    旅館」702 室內為警查獲，詎甲○○為掩飾身分，遭逮捕後
    ，竟基於行使偽造私文書冒名應訊之單一接續犯意冒用「乙
    ○○」之名應訊，於附表所示之地點，接續在附表所示之文
    件上，偽造「乙○○」之簽名及指紋捺印，並於如附表編號
    4 至6 所示桃園縣政府警察局桃園分局中路派出所逕行逮捕
    通知書（本人）、權利告知書、中路派出所逕行逮捕通知書
    （親友）上偽造「乙○○」署名及指印，持向執勤員警收執
    而行使之，表示「乙○○」業已收受如附表編號4 至6 所示
    之文書，足以生損害於乙○○與刑事偵查機關偵查犯罪之正
    確性。嗣於95年11月4 日，臺灣新竹地方法院檢察署檢察官
    派警拘提乙○○到案執行觀察、勒戒，經乙○○到案說明，
    始循線查知上情。
二、案經臺灣新竹地方法院檢察署檢察官自動檢舉簽分偵辦後呈
    請臺灣高等法院檢察署檢察長令轉臺灣桃園地方法院檢察署
    檢察官偵查起訴。
    理  由
一、以下所引證據，經本院當庭提示，檢察官、被告對於被告以
    外之人於審判外之言詞及書面陳述，均表示無意見，同意作
    為證據，且本院審酌該言詞陳述或書面陳述作成時，並無違
    法或不當之狀況，依刑事訴訟法第159 條之5 第1 項規定，
    均有證據能力，合先敘明。又如附表所示文件係以其客觀存
    在及呈現之樣貌作為證明被告甲○○確於其上簽名、按捺指
    印等事實，係為物證，而無傳聞法則之適用，併此敘明。
二、上開犯罪事實，業據被告吳春鳳於本院最後審理中坦承不諱
    ，且就被告施用毒品部分，被告為警查獲時所採集之尿液，
    經送台灣檢驗科技份有限公司，併採酵素免疫分折法及氣相
    層析質譜議法確認，結果確呈安非他命類陽性反應，有該公
    司濫用藥物尿液檢驗報告（報告編號：CH/2006/51300 ）一
    紙在卷可稽；又被告前因施用毒品案件，經依法院裁定送觀
    察勒戒後，於90年7 月10日執行期滿釋放出所，有臺灣高等
    法院被告前案紀錄表一份在卷可參。故其於觀察勒戒執行完
    畢釋放後，5 年內再犯毒品危害防制條例第10條第2 項之施
    用第二級毒品犯行，堪以認定。就被告偽造文書部分，亦核
    與證人乙○○證述之情節相符，並有乙○○照片、指紋卡、
    附表所示文件及內政部警政署刑事警察局鑑驗書（95年11月
    28日刑紋字第0950166874號）各一紙在卷可稽。是本案犯罪
    事證明確，被告犯行堪予認定，應依法論科。
三、查被告行為後，刑法及刑法施行法部分條文業經修正公布，
    並均於95年7 月1 日施行。修正後刑法第2 條第1 項之規定
    ，係規範行為後法律變更所生新舊法律比較適用之準據法，
    於修正後刑法施行後，應適用修正後刑法第2 條第1項 規定
    之「從舊從輕」之原則。茲就本案適用法條相關部分比較新
    舊法如下：
  1.被告95年5 月行為時之易科罰金折算標準，依98年4 月29日
    公告廢止前罰金罰鍰提高標準條例第2 條前段規定，係就其
    原定數額提高為100 倍折算1 日，則被告該次行為時之易科
    罰金折算標準，應以銀元100 元至300 元折算1 日，經折算
    為新臺幣後，應以新臺幣300 元至900 元折算為1 日。惟95
    年7 月1 日施行之刑法第41條第1 項前段規定：「犯最重本
    刑為5 年以下有期徒刑以下之刑之罪，而受6 個月以下有期
    徒刑或拘役之宣告者，得以新臺幣1000元、2000元或3000元
    折算1 日，易科罰金」，經比較修正前後易科罰金折算標準
    ，以舊法較有利被告，是被告前述犯行均應依修正前刑法第
    41條第1 項前段諭知易科罰金之折算標準。
  2.刑法第55條後段之牽連犯規定亦經修正後之新刑法刪除，倘
    依修正後之新法，被告所為行使偽造私文書罪及偽造署押二
    罪間，即應分論併罰。比較新舊法之規定，自以適用修正前
    第55條後段牽連犯之規定對於被告較為有利。故依修正前刑
    法第55條後段之規定，為從一重之行使偽造私文書罪處斷。
    刑法第38條有關沒收之規定亦經修正，惟沒收為從刑，如前
    述，從刑附屬於主刑，除法律有特別規定者外，依主刑所適
    用之法律，本件主刑部分即宣告刑所據以決定之罪、刑法律
    既適用修正前之舊法，沒收部分自應從之。
  3.被告行為後刑法第47條關於累犯之規定業已修正，雖此部分
    修正，並非犯罪構成要件或刑罰之變更，但因被告犯行是否
    需論以累犯而加重其刑，顯已影響行為人刑罰加重與否之法
    律效果，自屬法律有變更。然因被告乃出於故意再犯本案有
    期徒刑以上之罪，不論修正施行前、後之法條適用結果均不
    分軒輊，適用新法並非有利於被告，故依刑法第2 條第1 項
    前段之規定適用修正施行前刑法第47條規定論以累犯。
  4.修正前刑法第51條關於數罪併罰，第5 款規定：「宣告多數
    有期徒刑者，於各刑中之最長期以上，各刑合併之刑期以下
    ，定其刑期。但不得逾20年」，修正後同條第5 款規定：「
    宣告多數有期徒刑者，於各刑中之最長期以上，各刑合併之
    刑期以下，定其刑期。但不得逾30年」，適用舊法較有利於
    被告，應依修正前刑法第51條第5 款定其應執行刑。
  5.綜上所述，本案應適用修正前刑法，對被告較為有利，應依
    刑法第2 條第1 項前段之規定，整體適用被告行為時即修正
    前之規定。
四、按刑法第217 條所稱之「偽造署押」，係指行為人冒用本人
    名義在文件上簽名或為民法第3 條第3 項所稱指印之類似簽
    名之行為者而言，故倘行為人係以簽名之意於文件上簽名，
    且該簽名僅在於表示簽名者個人身分，以作為人格同一性之
    證明，除此之外，再無任何其他用意者，固即係刑法上所稱
    之「署押」，然若於作為人格同一性之證明之外，尚有其他
    法律上之用意者，始該當刑法上之「私文書」，故被告在附
    表編號4 至編號6 所示之文件上，偽造「乙○○」署名，並
    按捺指印，已分別表示「乙○○」本人已收受員警逮捕通知
    書、經警為權利告知之用意，自上開文書係屬私文書，被告
    完成上揭偽造私文書之犯行後持交員警，而主張該文書之內
    容，自有行使之意思，核其此部分所為，係犯刑法第216 條
    、第210 條之行使偽造私文書罪。又其於附表編號1 至3 、
    7 至12等文件上，偽造「乙○○」之簽名並按捺指印，僅係
    表示承認簽署該公務員所製作之公文書，以擔保其憑信性，
    核其此部分所為，係犯刑法第217 條之偽造署押罪。查本案
    被告係為隱匿其身份，避免其違反毒品危害防制條例犯行遭
    訴追，乃基於同一偽造署押之犯意，先後多次偽造如附表所
    示「乙○○」署押之行為，其所侵害之法益相同，且數行為
    於密接之時、地接續實施，在刑法評價上難以強行分開，應
    視為接續犯，而各論以一偽造私文書罪及一偽造署押罪（最
    高法院86年台上字第3295號判例意旨參照）。是核被告所為
    ，係犯毒品危害防制條例第10條第2 項施用第二級毒品罪及
    刑法第216 條、第210 條行使偽造私文書罪、第217 條偽造
    署押罪。又被告於上開逮捕通知書與權利告知書等私文書上
    偽造署押之行為，係屬偽造私文書之部分行為，且其所為偽
    造私文書之低度行為，復為行使之高度行為所吸收，均不另
    論罪。又其所犯行使偽造私文書罪及偽造署押罪2 罪間，有
    方法、目的之牽連關係，為修正前刑法之牽連犯，應依修正
    前刑法第55條後段之規定，從一重之行使偽造私文書罪處斷
    。末其所犯上開施用毒品罪及行使偽造私文書罪間，犯意個
    別、行為互殊，應分論併罰。又被告有如事實欄所載之前科
    紀錄，有臺灣高等法院被告全國前案紀錄表在卷可稽，其受
    有期徒刑執行完畢，5 年內故意再犯本件有期徒刑以上之罪
    ，為累犯，應依修正前刑法第47條規定加重其刑。爰審酌被
    告為隱匿其犯行，竟冒用其妹「乙○○」之身分應訊，並在
    如附表所示之文件上偽造「乙○○」之署押以欺矇承辦員警
    ，不惟已陷被害人「乙○○」於遭受刑事追訴之危，亦已妨
    害員警偵辦案件之正確性，所為誠屬不該，惟念及被告犯後
    坦承犯行，堪認尚有悔意，併考量被告犯罪之動機、目的、
    手段、品行暨所生損害等一切情狀，各量處如主文所示之刑
    並依法宣告減刑（詳後述）暨定其應執行刑，復分別諭知易
    科罰金之折算標準。至被告於附表所示文件上偽造之署押（
    含署名及指印），指印雖屬真正，但與署名為同次偽造署押
    時所為，應視為一整體之文書，爰依刑法第219 條規定，不
    問屬於犯人與否，均併予宣告沒收，附此敘明。
五、按中華民國九十六年罪犯減刑條例自96年7 月16日施行，同
    條例第5 條規定：「本條例施行前，經通緝而未於中華民國
    96年12月31日以前自動歸案接受偵查、審判或執行者，不得
    依本條例減刑」，係指96年7 月16日上開條例施行前經通緝
    ，而未於同年12月31日前自動歸案者，不得依該條例減刑；
    如係該條例施行後始行通緝者，不論是否自動歸案，均無上
    開不得減刑規定之適用（最高法院96年度臺非字第332 號判
    決參照）。查被告雖因逃匿，經本院於97年7 月11日發布通
    緝，而於99年2 月11日經警緝獲到案，有通緝書、花蓮縣政
    府警察局玉里分局通緝案件移送書、撤銷通緝書可稽（見本
    院99年度訴緝字第10號卷），然其係96年7 月16日中華民國
    九十六年罪犯減刑條例施行以後，始經通緝，依前揭說明，
    並無同條例第五條不得減刑規定之適用，且被告犯罪之時間
    ，係在96年4 月24日以前，復查無其他不合中華民國九十六
    年罪犯減刑條例所定不得減刑之情形，依前揭說明，尚非不
    得減刑，應依同條例第2 條第1 項第3 款之規定，減為如主
    文所示之刑，並依同條例第9 條之規定，諭知易科罰金之折
    算標準。
據上論斷，應依刑事訴訟法第299 條第1 項前段，毒品危害防制
條例第10條第2 項，刑法第2 條第1 項前段、第11條前段、修正
前第41條第1 項、第47條、第51條第5 款、第55條、第216 條、
第210 條、第217 條、第219 條，刑法施行法第1 條之1 ，刪除
前罰金罰鍰提高標準條例第2 條前段，中華民國九十六年罪犯減
刑條例第2 條第1 項第3 款、第7 條、第9 條，判決如主文。
本案經檢察官楊凱真到庭執行職務。
中    華    民    國    99    年     3    月    12    日
                  刑事第七庭審判長法  官  蕭世昌
                                  法  官  宣玉華
                                  法  官  毛松廷
以上正本證明與原本無異。
如不服本判決應於收受判決後10日內向本院提出上訴書狀，並應
敘述具體理由。其未敘述上訴理由者，應於上訴期間屆滿後20日
內向本院補提理由書( 均須按他造當事人之人數附繕本) 「切勿
逕送上級法院」。
                                  書記官  陳恩如
中    華    民    國    99    年    3     月    12    日
 附表
┌──┬──────┬────────┬────────┬───────┐
│編號│時間        │地點            │相關證明文件    │偽造之署押    │
├──┼──────┼────────┼────────┼───────┤
│1   │95年5 月19日│桃園市○○街121 │桃園縣政府警察局│「乙○○」署名│
│    │19時許      │號之15「大都會旅│桃園分局搜索扣押│一枚、指印一枚│
│    │            │館」702室       │筆錄            │              │
├──┼──────┼────────┼────────┼───────┤
│2   │95年5 月19日│同上            │桃園縣政府警察局│「乙○○」署名│
│    │            │                │桃園分局扣押物品│一枚、指印一枚│
│    │            │                │目錄表          │              │
├──┼──────┼────────┼────────┼───────┤
│3   │95年5 月19日│同上            │桃園縣政府警察局│「乙○○」署名│
│    │19時許      │                │桃園分局違反社會│四枚、指印五枚│
│    │            │                │秩序維護法案件現│              │
│    │            │                │場紀錄          │              │
├──┼──────┼────────┼────────┼───────┤
│4   │95年5 月19日│同上            │桃園縣政府警察局│「乙○○」署名│
│    │            │                │桃園分局逕行逮捕│一枚、指印一枚│
│    │            │                │通知書 (本人)   │              │
├──┼──────┼────────┼────────┼───────┤
│5   │95年5 月19日│桃園縣政府警察局│權利告知書      │「乙○○」署名│
│    │            │桃園分局中路派出│                │一枚、指印一枚│
│    │            │所              │                │              │
├──┼──────┼────────┼────────┼───────┤
│6   │95年5 月19日│同上            │桃園縣政府警察局│「乙○○」署名│
│    │            │                │桃園分局逕行逮捕│一枚、指印二枚│
│    │            │                │通知書(親友)    │              │
├──┼──────┼────────┼────────┼───────┤
│7   │95年5 月19日│同上            │桃園縣政府警察局│「乙○○」署名│
│    │22時許      │                │桃園分局中路派出│二枚、指印四枚│
│    │            │                │所詢問筆錄 (第一│              │
│    │            │                │次)             │              │
├──┼──────┼────────┼────────┼───────┤
│8   │95年5 月20日│同上            │權園縣政府警察局│「乙○○」署名│
│    │10時許      │                │桃園分局中路派出│二枚、指印十一│
│    │            │                │所詢間筆錄 (第二│枚            │
│    │            │                │次)             │              │
├──┼──────┼────────┼────────┼───────┤
│9   │95年5月20日 │同上            │乙○○口卡片    │「乙○○」署名│
│    │            │                │                │一枚、指印一枚│
├──┼──────┼────────┼────────┼───────┤
│10  │95年5月20日 │同上            │犯罪嫌疑人照片  │「乙○○」署名│
│    │            │                │                │一枚、指印一枚│
├──┼──────┼────────┼────────┼───────┤
│11  │95年5 月20日│同上            │指紋卡片        │「乙○○」指印│
│    │            │                │                │二十枚        │
├──┼──────┼────────┼────────┼───────┤
│12  │95年5 月20日│臺灣桃園地方法院│臺灣桃園地方法院│「乙○○」署名│
│    │            │檢察署內勤庭    │檢察署訊問筆錄  │一枚          │
└──┴──────┴────────┴────────┴───────┘
附錄本判決論罪科刑之法條：
毒品危害防制條例第10條
施用第一級毒品者，處 6 月以上 5 年以下有期徒刑。
施用第二級毒品者，處 3 年以下有期徒刑。
中華民國刑法第216條
（行使偽造變造或登載不實之文書罪）
行使第 210 條至第 215 條之文書者，依偽造、變造文書或登載
不實事項或使登載不實事項之規定處斷。
中華民國刑法第210條
（偽造變造私文書罪）
偽造、變造私文書，足以生損害於公眾或他人者，處 5 年以下
有期徒刑。
中華民國刑法第217條
（偽造盜用印章印文或署押罪）
偽造印章、印文或署押，足以生損害於公眾或他人者，處 3 年
以下有期徒刑。
盜用印章、印文或署押，足以生損害於公眾或他人者，亦同。

司法院資訊處製作；財團法人民間司法改革基金會備份。
